【裁判字號】    97,消債更,252
【裁判日期】    971105
【裁判案由】    聲請更生程序
【裁判全文】
臺灣高雄地方法院民事裁定           97年度消債更字第252號
聲  請  人  甲○○
代  理  人  蔡佩樺律師
上列當事人因消費者債務清理事件聲請更生，本院裁定如下：
    主  文
聲請人甲○○自民國九十七年十一月五日下午四時起開始更生程
序。
命司法事務官進行本件更生程序。
    理  由
一、聲請意旨略以：聲請人因信用卡及現金卡契約，致積欠無擔
    保債務合計新臺幣（下同）2,704,953 元，因無法清償債務
    ，而於民國95年6 月間依金融主管機關協調成立之中華民國
    銀行公會會員辦理消費金融案件無擔保債務協商機制，與債
    權銀行達成分期還款協議，同意自95年7 月起，以分144 期
    ，利率4 ％之方式償還，依協議每月應償還23,028元。然因
    當時債權銀行並未考慮聲請人之收入及還款能力，而片面擬
    定還款條件要求聲請人接受，在聲請人當時每月收入僅有18
    ,000 元 之情形下，實無力依約履行，況聲請人其後每月收
    入不穩定且有減少之勢，故在勉力履行5 期後，即無力再履
    行而毀諾。雖聲請人曾主動向債權銀行連繫再為債務協商之
    事宜，無奈僅有部分債權銀行應允，現聲請人之收入更減至
    每月約僅15,000元，益無力再清償所積欠之龐大債務，是以
    聲請人無法履行上開債務協商內容實有不可歸責之事由存在
    ，在聲請人5 年內未從事營業活動，且目前未聲請更生、清
    算或破產事件繫屬於法院，復未有無償行為有害及債權人之
    情形下，爰依法聲請准予裁定更生等語。
二、按債務人不能清償債務或有不能清償之虞者，得依本條例所
    定更生程序，清理其債務；債務人無擔保或無優先權之債務
    總額未逾1,200 萬元者，於法院裁定開始清算程序或宣告破
    產前，得向法院聲請更生；債務人對於金融機構因消費借貸
    、自用住宅借款、信用卡或現金卡契約而負債務，在聲請更
    生或清算前，應提出債權人清冊，以書面向最大債權金融機
    構請求協商債務清償方案並表明共同協商之意旨；債務人與
    金融機構協商成立者，不得聲請更生或清算，但因不可歸責
    於己之事由，致履行顯有重大困難者，不在此限；本條例施
    行前，債務人依金融主管機關協調成立之中華民國銀行公會
    會員辦理消費金融案件無擔保債務協商機制與金融機構成立
    之協商，準用前項之規定，消費者債務清理條例第3 條、第
    42條第1 項、第151 條第1 項、第5 項、第6 項分別定有明
    文。次按，法院裁定開始更生或清算程序後，得命司法事務
    官進行更生或清算程序，必要時，得選任律師、會計師或其
    他適當之自然人或法人一人為監督或管理人，消費者債務清
    理條例第16條第1項亦著有明文在案。
三、經查：
（一）聲請人就其主張對金融機構欠款高達2 百餘萬元，而前開
      與債權銀行成立協商時之每月收入約僅18,000元，然於96
      年間每月平均收入則減為15,000元，復無有價值之財產等
      事實，已提出無擔保債務還款計畫及財團法人金融聯合徵
      信中心當事人綜合信用報告－債務清理條例前置協商專用
      債權人清冊、財政部高雄市國稅局95、96年度綜合所得稅
      各類所得資料清單及財產歸屬資料清單各1 份為證，經核
      大致相符，堪信為真實。由上開聲請人所提出之95、96年
      度所得資料所示，聲請人於95年間，全年之收入尚有221,
      520 元，折合每月所得尚有18,460元，然於96年間，則陡
      降至180,000 元，每月僅餘15,000元之情以觀，堪認聲請
      人所另主張先前雖依中華民國銀行公會會員辦理消費金融
      案件無擔保債務協商機制，與債權銀行達成分期還款協議
      ，然因其後收入不穩，且呈遞減之勢方無力再還款等情，
      亦應可信為真實。且客觀上聲請人此收入減少之情，亦應
      屬不可歸責於聲請人之事由。故可認聲請人上開與金融機
      構協商成立償還協議，已因不可歸責於聲請人之事由，致
      履行顯有重大困難。
（二）又雖聲請人於97年間轉換工作，然現每月工資仍僅有18,3
      00元，此有聲請人所提出97年5 月份薪資單1 份附卷可參
      ，在聲請人別無其他有價值財產之情形下，堪認聲請人之
      現有收入，如扣除其必要之生活費用，實無力再清償前開
      龐大之債務。故聲請人已不能清償債務之情，亦應可信為
      真實。
四、綜上所述，聲請人既積欠金融機構消費貸款、信用卡債務，
    債務金額未逾1,200 萬元，且其未經法院裁定開始清算程序
    或宣告破產，業經本院查明在案，有本院民事科查詢表附卷
    可稽，而如上所述，聲請人已不能清償債務，且前雖與金融
    機構協商成立償還協議，後因不可歸責於己之事由，致履行
    顯有重大困難，則其聲請更生，依上規定所示，自無不合，
    應予准許，爰命司法事務官進行本件更生程序，爰裁定如主
    文所示。
五、依消費者債務清理條例第11條第1 項、第45條第1 項、第16
    條第1 項，裁定如主文。
中    華    民    國    97    年    11    月    5     日
              民事第三庭    法      官  李怡諄
上為正本係照原本作成。
本裁定不得抗告。
本裁定已於97年11月5日下午4時公告。
中    華    民    國    97    年    11    月    5     日
                            書  記  官  陳建琪


司法院資訊處製作；財團法人民間司法改革基金會備份。
